臺灣板橋地方法院刑事判決　　　　　　　　100年易字第503號
公　訴　人　臺灣板橋地方法院檢察署檢察官
被　　　告　蕭日松
上列被告因違反毒品危害防制條例案件，經臺灣桃園地方法院檢
察署檢察官提起公訴（99年度毒偵字第4815號），並由臺灣桃園
地方法院以管轄錯誤為由移送本院（99年度審易字第1755號），
被告於準備程序進行中就被訴事實為有罪之陳述，本院合議庭裁
定由受命法官獨任進行簡式審判程序，判決如下：
    主  文
蕭日松施用第二級毒品，累犯，處有期徒刑捌月。
    事  實
一、蕭日松前於(一)前於民國89年間因施用第二級毒品案件，經臺
    灣臺北地方法院以89年度毒聲字第2769號裁定送觀察、勒戒
    後，認有繼續施用毒品之傾向，經同院以89年度毒聲字第29
    69號裁定施以強制戒治，於90年6 月5 日停止其處分釋放出
    所，所餘期間付保護管束，於90年12月6 日保護管束期滿未
    經撤銷視為執行完畢；(二)90年間因偽造文書案件，經臺灣臺
    北地方法院以90年度訴字第763 號判決判處有期徒刑10月，
    嗣經臺灣高等法院以91年度上訴字第892 號判決撤銷原判決
    改判1 年6 月確定，於94年8 月13日縮刑期滿執行完畢；(三)
    95年11月間因施用第二級毒品案件，經臺灣臺北地方法院以
    96年度簡字第307 號判決判處有期徒刑4 月確定，嗣經同院
    以96年度聲減字第1326號裁定減為有期徒刑2 月確定；(四)95
    年間因加重竊盜案件，經臺灣桃園地方法院以95年度易字第
    1833號判決判處有期徒刑1 年確定，嗣經同院以97年度聲減
    字第151 號裁定減為有期徒刑6 月確定；(五)96年間因施用第
    二級毒品案件，經臺灣臺北地方法院以96年度簡字第2795號
    判決判處有期徒刑4 月確定，前開(四)(五)所示之罪刑經同院以
    97年度聲字第1727號裁定定應執行刑為有期徒刑9 月確定，
    並與前開(三)所示之罪刑接續執行，於98年3 月5 日縮刑期滿
    執行完畢（於本案構成累犯）；(六)98年間因施用第二級毒品
    等案件，經臺灣臺北地方法院以99年度易緝字第124 號判決
    判處有期徒刑5 月、5 月，定應執行有期徒刑8 月確定；(七)
    99年間因施用第二級毒品案件，經臺灣士林地方法院以99年
    度審易字第879 號判決判處有期徒刑7 月，經臺灣高等法院
    駁回上訴確定，前開(六)(七)所示罪刑經臺灣高等法院99年度聲
    字第3869號裁定定應執行有期徒刑1 年2 月確定（現執行中
    ，於本件不構成累犯）。詎其仍不知悔改，於前揭觀察勒戒
    執行完畢釋放後，基於施用第二級毒品甲基安非他命之犯意
    ，於99年6 月28日某時許，在臺北市萬華區青年公園附近，
    以將第二級毒品甲基安非他命置於玻璃球（未扣案）燒烤後
    ，吸食煙氣之方式，施用甲基安非他命1 次。嗣於同年月30
    日14時30分許，在新北市○○區○○路473 巷15弄5 號前，
    因另案通緝為警緝獲，經其同意後採集尿液檢體，鑑定結果
    呈甲基安非他命陽性反應，始悉上情。
二、案經基隆市警察局報告臺灣板橋地方法院檢察署呈請臺灣高
    等法院檢察署檢察長令轉臺灣桃園地方法院檢察署偵查起訴
    ，臺灣桃園地方法院諭知管轄錯誤而移送本院。
    理  由
一、按除被告所犯為死刑、無期徒刑、最輕本刑為三年以上有期
    徒刑之罪或高等法院管轄第一審案件者外，於前條第一項程
    序進行中，被告先就被訴事實為有罪之陳述時，審判長得告
    知被告簡式審判程序之旨，並聽取當事人、代理人、辯護人
    及輔佐人之意見後，裁定進行簡式審判程序，刑事訴訟法第
    273 條之1 第1 項定有明文。本件被告蕭日松所犯毒品危害
    防制條例第10條第2 項之施用第二級毒品罪，非屬最輕本刑
    為3 年以上有期徒刑之罪，且被告於本院100 年3 月11日準
    備程序進行中，已就被訴之事實為有罪之陳述，經審判長告
    知被告簡式審判程序之旨後，被告及公訴人均同意改依簡式
    審判程序審理，本院合議庭乃依上揭規定，裁定本件由受命
    法官獨任進行簡式審判程序，合先敘明。
二、上揭犯罪事實，業據被告蕭日松坦承不諱，又其於為警查獲
    後所採集之尿液檢體，經臺灣尖端先進生技醫藥股份有限公
    司以氣相層析質譜儀法鑑定結果，呈安非他命類（甲基安非
    他命）陽性反應，有基隆市警察局偵辦毒品案件尿液檢體對
    照表（尿液檢體編號：00000000）及該公司出具之濫用藥物
    檢驗報告（報告日期：2010/7/14 ）各1 份附卷可稽，足認
    被告自白應與事實相符，堪予採信。
三、按92年7 月9 日新修正之毒品危害防制條例刪除二犯及三犯
    之規定，一改修法前繁雜之處遇程式，僅將施用毒品者簡化
    區分為初犯、再犯，並認施用毒品者係屬病患性犯人，以觀
    察、勒戒戒除其身癮，並以強制戒治去除其心癮。經觀察、
    勒戒或強制戒治執行完畢釋放後，若係5 年後再犯該條例第
    10 條 施用毒品罪者，與同條例第20條第1 項、第2 項關於
    「初犯」之處理方式相同，檢察官應先聲請法院裁定令被告
    入勒戒處所觀察、勒戒，並視有無繼續施用毒品傾向，決定
    應予釋放、為不起訴之處分，或應聲請法院裁定令入勒戒處
    所強制戒治；若係5 年內「再犯」同條例第10條施用毒品罪
    者，依同條例第23條第2 項規定，檢察官則應依法追訴。觀
    諸該條例第23條第3 項之修正理由：「觀察、勒戒或強制戒
    治5 年後再犯者，顯見前所實施之觀察、勒戒或強制戒治已
    足以遮斷其施用毒品之癮，為期自新及協助其戒除毒癮，對
    此5年 後再犯者，爰明定仍適用初犯之規定，先經觀察、勒
    戒、強制戒治之程式。」及同條例第23條第2 項之修正理由
    ：「為配合簡化施用毒品犯之刑事處遇程式，並鑑於經觀察
    、勒戒或強制戒治執行完畢釋放後5 年內再犯者，其再犯率
    甚高，原據以實施之觀察、勒戒及強制戒治既已無法收其實
    效，自應施以刑事處遇。」顯然如施用毒品者係前經觀察、
    勒戒或強制戒治等治療程式執行完畢5 年後，始再施用毒品
    之「初犯」，因前所執行之觀察、勒戒或強制戒治已足收戒
    除毒癮之效，自應重新執行觀察、勒戒或強制戒治等治療程
    式，並於治療程式執行完畢後，由檢察官為不起訴處分，毋
    庸對之追訴處罰；反之，在「再犯」之情形，因其先前所為
    治療程序顯未能收戒斷毒癮之效，且考量施用毒品者之再犯
    率偏高，乃簡化其刑事處遇程式，而逕予追訴處罰，不再施
    以治療程式。參酌上開立法理由，修正毒品危害防制條例就
    施用毒品者，祇於「初犯」及「5 年後再犯」二種情形，有
    其追訴條件之限制，即須於初犯經觀察、勒戒或強制戒治釋
    放後，5 年內均無施用毒品之行為，始能認其前所實施之觀
    察、勒戒或強制戒治已足遮斷毒癮，而得於5 年後再犯時，
    再予適用初犯之規定，重行觀察、勒戒等程式。倘5 年內已
    經再犯，被依法追訴處罰，縱其第3 次（或第3 次以上）施
    用毒品之時間在初犯釋放5 年以後，即與「5 年後再犯」之
    情形有別，且因已於「5 年內再犯」，顯見其再犯率甚高，
    原實施觀察、勒戒或強制戒治，已無法收其實效，而無5 年
    戒斷期之存在，自無再經觀察、勒戒及強制戒治之必要，應
    由檢察官逕行起訴，始符新法修正之本旨。經查，被告於89
    年間因施用第二級毒品案件，經臺灣臺北地方法院以89年度
    毒聲字第2769號裁定送觀察、勒戒後，認有繼續施用毒品之
    傾向，經同院以89年度毒聲字第2969號裁定施以強制戒治，
    於90年6 月5 日停止其處分釋放出所，所餘期間付保護管束
    ，於90年12月6 日保護管束期滿未經撤銷視為執行完畢；95
    年11月間因施用第二級毒品案件，經臺灣臺北地方法院以96
    年度簡字第307 號判決判處有期徒刑4 月確定，嗣經同院以
    96年度聲減字第1326號裁定減為有期徒刑2 月確定，有臺灣
    高等法院被告前案紀錄表1 份附卷可按，其於5 年內再犯毒
    品危害防制條例第10條之罪，與毒品危害防制條例第23 條
    第2 項之起訴條件符合。綜上，本件事證明確，被告犯行洵
    堪認定，應予依法論科。
四、核被告蕭日松所為，係犯毒品危害防制條例第10條第2 項之
    施用第二級毒品罪。其於施用前持有第二級毒品甲基安非他
    命之低度行為，應為施用之高度行為所吸收，不另論罪。被
    告有事實欄所載曾因施用毒品經觀察勒戒執行完畢及法院判
    處罪刑確定之紀錄，有臺灣高等法院被告前案紀錄表1 份在
    卷可查，其於有期徒刑執行完畢後5 年以內，故意再犯本件
    有期徒刑以上之罪，應依刑法第47條第1 項之規定加重其刑
    。爰審酌被告前有多次施用毒品前科，有前開前案紀錄表可
    參，未思改過自新，竟再為本件施用毒品犯行，顯然先前所
    受保安處分及刑之宣告、執行，均未收矯治、警惕之效，被
    告既無確實戒毒之決心，已難自拔，自應施以相當之刑罰，
    以期收教化之功能，兼衡其自知事證明確而坦承施用犯行，
    且其施用毒品犯行所生危害，主要以自戕身心健康為主，對
    於他人生命、身體、財產等法益，尚未查得重大直接危害等
    一切情狀，量處如主文所示之刑，以示懲儆。
據上論斷，應依刑事訴訟法第273 條之1 第1 項、第299 條第1
項前段，毒品危害防制條例第10條第2 項，刑法第11條前段、第
47條第1 項，判決如主文。
本案經檢察官黃致中到庭執行職務。
中    華    民    國   100    年    3     月    31    日
                    刑事第十四庭  法  官  傅明華
上列正本證明與原本無異。
如不服本判決，應於判決送達後10日內敘明上訴理由，向本院提
出上訴狀 (應附繕本) ，上訴於臺灣高等法院。其未敘述上訴理
由者，應於上訴期間屆滿後20日內向本院補提理由書「切勿逕送
上級法院」。
                                  書記官  蔡一如
中    華    民    國   100    年    3     月    31    日
附錄本案論罪科刑法條全文：
毒品危害防制條例第5條：
施用第一級毒品者，處6 月以上5 年以下有期徒刑。
施用第二級毒品者，處3 年以下有期徒刑。